【裁判字號】    95,上訴,911
【裁判日期】    950929
【裁判案由】    強盜
【裁判全文】
臺灣高等法院臺南分院刑事判決         95年度上訴字第911號
上  訴  人
即  被  告  乙○○
指定辯護人  本院公設辯護人  丙○○
上列上訴人即被告因強盜案件，不服臺灣嘉義地方法院95年度訴
字第159號中華民國95年6月30日第一審判決（起訴案號：臺灣嘉
義地方法院檢察署95年度偵字第2095號），提起上訴，本院判決
如下：
    主  文
上訴駁回。
    事  實
一、乙○○曾因妨礙公務案件，經法院判處有期徒刑三月確定，
    甫於民國（下同）94年3月1日執行完畢，詎猶不知悔改，意
    圖為自己不法之所有，於95年3月10日上午騎乘車牌號碼MCF
    -631號機車，並預藏客觀上具有危險性，足以對人之生命、
    身體構成威脅，可供兇器使用之水果刀一把，外出伺機強盜
    。於同日中午12時許行經嘉義縣新港鄉安和村4鄰41之21 號
    「捷記商店」前，見甲○○一人獨自在內，即進入店內，以
    左手持水果刀指向甲○○胸前，右手則先後強拉甲○○頸上
    項鍊及胸前衣領，致使甲○○不能抗拒，扯開乙○○右手後
    即奪門而出，任由乙○○強取店內置放零錢之抽屜一只（內
    有新臺幣（下同）2,000元後逃逸，並於途中將水果刀丟棄
    路旁，嗣經警循線查獲。
二、案經嘉義縣警察局民雄分局報請臺灣嘉義地方法院檢察署檢
    察官偵查起訴。
    理  由
一、訊據上訴人即被告乙○○（下稱被告）固對於上揭時、地前
    往捷記商店強取甲○○財物之事實坦承不諱，惟矢口否認攜
    帶水果刀至現場，辯稱：警訊筆錄不實在，係員警要伊做此
    供述，伊沒有帶刀，伊事實上僅拿到3、4百元云云。
二、經查：
  (一)被告於上揭時、地攜帶水果刀1把進入捷記商店強盜之事實
    ，業據被告於檢察官偵查中坦承不諱（見偵卷第12頁）。被
    告雖於原審及本院審理時，固否認警詢、偵查時之自白出於
    任意性，並已於原審陳稱「在偵查時所說，是因為在偵查前
    ，警察說這樣說的話，檢察官就不會收押我」、「警察叫我
    承認有拿刀的部分，錄音帶沒有錄到，因為警詢當中有切（
    停）錄音」等語（見原審卷第24頁）。然經原審於準備程序
    期日勘驗警詢錄音帶結果，被告警詢筆錄之記載核與警詢錄
    音帶內容相符，且警詢錄音內容問答較為繁複、瑣碎，多有
    員警與被告再次確認所述內容之情形，與警詢筆錄係經過整
    理、內容精簡之情況不同，有該準備程序筆錄可按；且被告
    警詢時所為陳述語氣平和、順暢，警詢過程中並無切換錄音
    帶之聲音等情，亦為被告及辯護人所不爭（見原審卷第32~3
    4頁原審誤植為該卷23、24頁），足認該警詢筆錄乃員警依
    據被告之自由陳述而記錄者無疑，況被告於偵查中亦坦承犯
    行，自堪採憑。被告於原審審理時辯稱員警於警詢中切換錄
    音帶，要其承認帶水果刀，並要其偵查中為同樣之承認，以
    免遭羈押云云，自屬無稽。被告、辯護人否認警詢、偵查自
    白之任意性，而辯稱無證據能力云云，並不足採。
  (二)而被告前開警詢、偵查之自白，核與被害人甲○○於警詢及
    原審審理時指證遭被告持刀強盜之情節，以及證人莊鐵魁於
    警詢時證述其目擊被告強盜後逃逸並自後追逐之過程，均相
    符合（見原審卷第47~48頁），足見被告確有持刀強盜之情
    節；此外並有指認犯罪嫌疑人紀錄表、車籍作業系統-查詢
    認可資料、贓物認領保管單、被害報告書各1紙在卷可佐（
    見警卷第14、15、18~21頁）。是被告警詢、偵查中之自白
    核與事實相符，自堪採信，其於原審及本院審理時翻異前詞
    ，辯稱其並未持水果刀犯案云云，核係事後畏罪卸責之詞，
    不足採信。
  (三)另被告雖辯稱僅強盜3、400元得逞云云，但與被害人指稱損
    失2,000元金額未合，經被害人於原審審理時以證人地位結
    證，證稱：「面額500元紙鈔有2張、面額100元紙鈔也有好
    幾張，也有50元、10元、5元、1元等硬幣」等語（見原審卷
    第53頁），應認被害人係依抽屜內之紙幣、硬幣數量核算，
    並非隨意指稱其損失金額；且2,000元之數額非鉅，衡情被
    害人並無溢報被強盜金額之必要，被告亦於本院審理時直陳
    被害人抽屜內共有二千多元（按以有利被告之被害人陳述之
    2千元為準，見本院95年9月20日第4頁）。足徵被告辯稱僅
    強盜3、400元云云，不足採信。
  (四)按「刑法第三百四十六條之恐嚇取財罪之恐嚇行為，係指以
    將來惡害之通知恫嚇他人而言，受恐嚇人尚有自由意志，不
    過因此而懷有恐懼之心，故與強盜罪以目前之危害脅迫他人
    ，致喪失自由意志不能抗拒者不同。」、「 恐嚇取財罪與
    強盜罪，同以意圖為自己或第三人不法所有為主觀違法要件
    ，其所異者，恐嚇取財罪不以將來之惡害通知被害人為限，
    即以強暴脅迫為手段，而被害人未達於不能抗拒程度者亦屬
    之。與強盜罪以目前危害施用強暴、脅迫，致使被害人喪失
    自由意志，不能抗拒者不同。」（最高法院30年臺上字第30
    23號67年台上字第542號、65年台上字第1212號判例、82年
    度台上字第1552號判決參照）。至於是否「不能抗拒」，除
    應考量行為人所實施之不法手段，是否足以抑制通常人之抗
    拒，使之喪失自由意思外，並應就被害人之年齡、性別、性
    格、體能及當時所處環境等因素，加以客觀之考察，以為判
    別標準。本件被告持水果刀指向被害人胸前，並抓被害人項
    鍊或胸前衣領，喝令被害人交付財物，其所為係屬當場目前
    、直接對於人之身體施加物理力之強暴行為。又本件被告為
    年近20餘歲年輕力壯之男子，被害人則係年逾7旬之老婦，
    在前揭體力相對弱勢、被告並手持刀械之情形，自難期待被
    害人能有何積極之反抗；而被害人於原審審理時，亦證稱伊
    不敢留在店裡，撥開被告右手即跑到外面等語（見原審卷第
    51至52頁），當被告（行為時未達30歲）一手強拉脖子項鍊
    、一手拿水果刀比向被害人使被害人心生畏懼不敢抵抗，已
    使被害人感受惡害迫在眉睫無法抗拒，被害人自非僅受恐嚇
    取財之程度而已。足見被害人對於被告在店內強盜財物之行
    為，已喪失其意思之自由，達不能抗拒之程度。辯護人之辯
    護認僅係恐嚇取財犯行云云，自非可採。
  (五)綜上所述，被告確有攜帶客觀上足供兇器使用之水果刀1把
    ，於上揭時、地強盜財物2,000元之事實，至屬無疑。本件
    事證已臻明確，被告上開加重強盜之犯行，洵堪認定，應予
    依法論科。
三、按行為後法律有變更者，適用行為時之法律。修正後之刑法
    第2條第1項前段定有明文。刑法有關累犯之規定業經立法院
    修正，並經總統於94年2月2日公布，於95年7月1日施行。新
    刑法第47條第1項增加「故意」再犯之要件，始構成累犯。
    比較法律效果結果雖屬相同，並無較有利於被告，惟法律條
    文既已變更，仍應適用行為時法即修正前之刑法第47條規定
    ，合先述明。查本件被告強盜時所持之水果刀1把雖未扣案
    ，然依一般生活之經驗法則，此類刀械多以金屬製成，且該
    水果刀長度為20公分，刀刃前端尖銳等情，復據證人甲○○
    到庭結證明確（見原審卷第53頁），客觀上自足以對人之生
    命、身體及安全構成威脅，屬刑法第321條第1項第3款所指
    之「兇器」無疑。核被告攜帶兇器，以強暴方法至使被害人
    不能抗拒，而任由被告強盜財物，所為係犯刑法強盜罪而有
    第321條第1項第3款之情形，即刑法第330條第1項之加重強
    盜罪。次查被告前有如事實欄所示犯罪科刑情形，於94年3
    月1日執行完畢，有卷附臺灣高等法院被告全國前案紀錄表
    可按，其受有期徒刑之執行完畢後，5年以內再犯本件有期
    徒刑以上之本罪，為累犯，應依修正前刑法第47條規定，加
    重其刑。
四、原審以被告罪證已臻明確，因予適用刑法第330條第1項、修
    正前第47條，審酌被告曾有麻藥、妨害公務等犯罪科刑情形
    ，素行不佳（有上開臺灣高等法院被告全國前案紀錄表可按
    ），被告正值年輕力壯，竟不思以正途謀其生，僅因缺錢花
    用，即持刀強盜商店；雖強盜金額非鉅，被害人仍不免巨大
    驚駭，且嚴重危害社會治安，實值非難；兼衡以被告於實施
    加重強盜犯行之過程中，並未持兇器惡意對被害人施加任何
    傷害；被告犯罪後僅部分坦承犯行，復未與被害人和解賠償
    所受損失等一切情狀，量處有期徒刑七年六月，以資懲儆。
    又說明被告為本件加重強盜犯行時所使用之水果刀1把，固
    係供本件犯罪所用之物，然業經被告丟棄於路旁，此據被告
    偵查中供述明確（見偵查卷第12頁），顯已滅失，為免執行
    困難，爰不另為沒收諭知。核其認事用法俱無不合，量刑亦
    稱妥適。被告上訴意旨猶執陳詞，空言指摘原判決違誤不當
    ，請求撤銷原判決，並無可取，為無理由，應予駁回。至原
    審未及比較上開新舊刑法，雖未完盡，為其仍適用被告行為
    時之舊行法第47條規定，結果相同，爰不另將原判決此部分
    撤銷改判，合併說明。
據上論結，應依刑事訴訟法第三百六十八條，判決如主文。
本案經檢察官曾銘芳到庭執行職務。
中    華    民    國    95    年    9     月    29    日
                  刑事第二庭    審判長法  官    葉居正
                                      法  官    吳森豐
                                      法  官    莊俊華
以上正本證明與原本無異。
如不服本判決，應於收受本判決後十日內向本院提出上訴書狀。
其未敘述上訴理由者並得於提起上訴後十日內向本院補提理由書
狀（均須按他造當事人之人數附繕本）「切勿逕送上級法院」。
                                      書記官    尤乃玉
中    華    民    國    95    年    10    月    2     日
本件論罪科刑法條：
中華民國刑法第330條
犯強盜罪而有第321條第1項各款情形之一者，處7年以上有期徒
刑。
前項之未遂犯罰之。


司法院資訊處製作；財團法人民間司法改革基金會備份。
